臺灣屏東地方法院民事判決
111年度潮簡字第325號
原      告  蘇美玉  
            林亮碩  
            林亮源  
兼上三人訴訟
代理人      林禎禧  

被      告  李愛玲  
上列當事人間請求損害賠償(交通)事件，經刑事庭移送前來，本
院於民國111年7月19日言詞辯論終結，判決如下：
　　主  文
被告應給付原告蘇美玉、林亮源、林亮碩、林禎禧各新臺幣貳萬
元，及均自民國110年8月20日起至清償日止，按年息百分之五計
算之利息。
原告其餘之訴駁回。
本判決第一項得假執行。但被告如分別以新臺幣貳萬元，為原告
蘇美玉、林亮源、林亮碩、林禎禧預供擔保後，得免為假執行。
    事實及理由
壹、程序部分：
    本件被告經合法通知，未於言詞辯論期日到場，核無民事訴
    訟法第386條所列各款情形，爰依原告之聲請，由其一造辯
    論而為判決。
貳、實體部分：　　
一、原告主張：
　㈠被告於民國109年11月26日9時20分許，騎乘車牌號碼000-000
    0號普通重型機車（下稱A車），沿屏東縣南州鄉光華路段由
    南往北方向行駛，行經與中興路之交岔路口時，未注意遵守
    燈光號誌為閃光黃燈時，車輛應減速接近，注意安全，小心
    通過，而貿然通過上開路口，適有訴外人林中川騎乘車牌號
    碼000-0000號普通重型機車（下稱B車），沿中興路由東往
    西方向行駛至上開設有閃光紅燈之交岔路口，A車右側車身
    遂與B車前車頭發生碰撞，林中川人車倒地，因而受有急性
    左硬腦膜下血腫、心臟衰竭、急性腎衰竭等傷害，經送醫救
    治，仍於同年12月20日18時53分許不治死亡。被告上開行為
    ，嗣經本院110年度交簡字第2015號(下稱另案)刑事判決論
    犯過失致人於死罪，並處有期徒刑5月及易科罰金確定。
　㈡原告蘇美玉為林中川之配偶，其餘原告為林中川之子女，各
    得向被告請求精神慰撫金新臺幣(下同)200萬元，原告已分
    別受領強制汽車責任保險（下稱強制險）之保險金50萬元，
    爰依侵權行為之法律關係為請求，並聲明：被告應給付原告
    蘇美玉、林亮源、林亮碩、林禎禧各200萬元，及均自起訴
    狀繕本送達翌日起至清償日止，按年息5%計算之利息。
二、被告未於言詞辯論期日到場，亦未提出書狀為任何聲明或陳
    述。
三、得心證之理由：
　㈠被告應負損害賠償之責：
　⒈按因故意或過失，不法侵害他人之權利者，負損害賠償責任
    。民法第184條第1項前段已明文。次按汽車行駛至交岔路口
    ，其行進、轉彎應遵守燈光號誌之指示，而閃光黃燈表示「
    警告」，車輛應減速接近，注意安全，小心通過，道路交通
    安全規則第102條第1項第1款、道路交通標誌標線號誌設置
    規則第211條第1項第1款各明文。
　⒉經查，原告上開主張，業據其提出戶籍謄本、繼承系統表等
    件為證(本院潮簡卷第16-21頁)，並經本院調閱另案卷宗屬
    實，而被告經合法通知，未於言詞辯論期日到場或以書狀為
    爭執，綜以上揭證據，足認被告上開時、地駕駛A車，未注
    意燈光號誌為閃光黃燈時，應減速接近，注意安全，小心通
    過，仍貿然而駛，終致A、B兩車碰撞，林中川因而死亡，已
    成立侵權行為，應負損害賠償之責。
　㈡原告得請求精神慰撫金數額：
　⒈按不法侵害他人致死者，被害人之父、母、子、女及配偶，
    雖非財產上之損害，亦得請求賠償相當之金額。民法第194
    條可資參照。又按不法侵害他人之人格權，被害人受有非財
    產上損害，請求加害人賠償相當金額之慰撫金時，法院對於
    慰撫金之量定，應斟酌實際加害情形、所造成之影響、被害
    人痛苦之程度、兩造之身分地位、經濟情形及其他各種狀況
    ，以核定相當之數額（最高法院47年台上字第1221號、51年
    台上字第223 號判決要旨參照）。
　⒉查原告與林中川之關係，業如上述，自因林中川身亡而受有
    精神上痛苦，得依民法第194條請求慰撫金。審諸原告蘇美
    玉為國中畢業、無業，由原告林亮源扶養，名下無財產；原
    告林亮源為大專畢業、現待業中，有汽車、不動產；原告林
    亮碩乃高中畢業、擔任計程車司機，月薪約3萬至3萬5,000
    元，無其他財產；原告林禎禧係研究所畢業、現為公司會計
    主管，月收入約4萬元，有汽車、不動產、投資等；被告係
    國中肄業、無工作，每月領有國民年金4,700元，亦無財產
    等節，由原告陳明，並經本院調閱兩造之110年度稅務電子
    閘門財產所得調件明細表、另案卷宗無訛（本院潮簡卷第26
    頁反面；證物袋；交簡卷184頁），綜以審酌原告所蒙精神
    上痛苦、被告加害態樣、兩造學歷、職業、資力等一切情狀
    ，認原告得請求精神慰撫金各以130萬元為妥適。
　㈢與有過失部分：
　⒈按損害之發生或擴大，被害人與有過失者，法院得減輕賠償
    金額或免除之。民法第217條第1項定有明文。此項規定之目
    的，在謀求加害人與被害人間之公平，故在裁判上法院得以
    職權減輕或免除之，且直接被害人於損害之發生或擴大與有
    過失時，依公平原則，間接被害人請求賠償時，亦應有民法
    第217條過失相抵規定之適用（最高法院85年台上字第1756
    號、73年台再字第182號判決意旨參照）。復按基於過失相
    抵之責任減輕或免除，非僅視為抗辯之一種，亦可使請求權
    全部或一部為之消滅，法院對於賠償金額減至何程度，抑為
    完全免除，雖有裁量之自由，但應斟酌雙方原因力之強弱與
    過失之輕重以定之（最高法院96年台上字第2902號判決意旨
    參照）。又按汽車行駛至交岔路口，其行進、轉彎，應遵守
    燈光號誌，而閃光紅燈表示「停車再開」，車輛應減速接近
    ，先停止於交岔路口前，讓幹線道車優先通行後認為安全時
    ，方得續行。道路交通安全規則第102條第1項第1款、道路
    交通標誌標線號誌設置規則第211條第1項第2款亦有明文。
　⒉經查，林中川騎乘B車經上述路口，光華路、中興路之號誌分
    別為閃光黃燈、閃光紅燈，經本院調閱另案卷宗屬實，足認
    林中川斯時亦未讓幹線道之A車先行，方釀本件事故，自具
    過失及因果關係，此節併有交通部公路總局高雄區監理所屏
    澎區車輛行車事故鑑定會鑑定林中川、被告上開駕駛行為，
    各為肇事主因、次因之鑑定意見書可參(臺灣屏東地方檢察
    署相卷第111-112頁)，堪以認定。審酌上述過失態樣、原因
    力強弱、應變及迴避可能性等節，應認林中川、被告就本件
    事故之發生，責任比例各為60%、40%，則原告依間接被害人
    身分為請求，仍應適用民法第217條規定，本得請求上述數
    額扣除與有過失之比例後為52萬元(計算式：130,0000元×40
    %＝520,000元)。
　㈣強制險之扣除：
　⒈按保險人依本法規定所為之保險給付，視為被保險人損害賠
    償金額之一部分；被保險人受賠償請求時，得扣除之。強制
    汽車責任保險法第32條定有明文。
　⒉查原告受領上述50萬元之強制險保險金，前已提及，依法扣
    除後，得請求被告各給付2萬元。
　㈤原告本件得向被告請求給付之金額，屬無確定期限之給付，
    原告請求自起訴狀繕本送達翌日即110年8月20日（本院交重
    附民卷第13頁）起至清償日止，按年息5%計算之遲延利息，
    核與民法第203條、第229條第2項、第233條第1項前段規定
    相符，亦應准許。　
四、綜上所述，原告依侵權行為法律關係，請求被告給付如主文
    第1項所示，為有理由，應予准許；逾此範圍之請求，則屬
    無據，應予駁回。
五、本件原告勝訴部分係適用簡易程序所為被告敗訴之判決，依
    民事訴訟法第389條第1項第3款規定，應依職權宣告假執行
    ，另依同法第392條第2項規定，職權宣告被告如預供擔保，
    免為假執行。
六、本件事證已臻明確，其餘攻擊防禦方法及證據，核與判決之
    結果不生影響，爰不一一論列，併此敘明。
七、本件請求損害賠償事件乃刑事附帶民事訴訟，由刑事庭移送
    前來，迄本院言詞辯論終結為止，當事人並無任何裁判費或
    其他訴訟費用之支出，自無諭知訴訟費用負擔之必要，併此
    指明。　
中　　華　　民　　國　 111　　年　　8　　月　　4　　日
                  潮州簡易庭  法　官　曾迪群
以上正本係照原本作成。
如不服本判決，應於送達後20日內，向本院提出上訴狀並表明上
訴理由，如於本判決宣示後送達前提起上訴者，應於判決送達後
20 日內補提上訴理由書（須附繕本）。如委任律師提起上訴者
，應一併繳納上訴審裁判費。
中　　華　　民　　國　　111 　年　　8 　　月　　4 　　日
                                  書記官　薛雅云